【裁判字號】    90,婚,1014
【裁判日期】    901207
【裁判案由】    履行同居
【裁判全文】
臺灣高雄地方法院民事判決  九十年度婚字第一○一四號
    原      告  甲○○
    被      告  乙○○
右當事人間請求履行同居事件，本院判決如左：
    主  文
被告應與原告同居。
訴訟費用由被告負擔。
    事實與理由
壹、原告方面：
一、聲明：
  (一)被告應與原告同居。
  (二)訴訟費用由被告負擔。
二、陳述：緣原告與被告於民國九十年五月八日結婚，婚後即共同居住在高雄縣杉林
    鄉○○路四六之三號，並以該地為約定履行同居地，惟被告竟一直逃避與原告辦
    理結婚登記，並在同月十五日離家返回娘家，於同月十七日再返家，然在同月二
    十二日又再度無故離家，更將兩造所有之金飾、原告全家之戶口名簿、身分證等
    物品帶走，原告嗣雖數次連繫被告之母親劉楊富美，並至被告之娘家找被告，然
    被告之母親均推稱被告未回娘家，人已失蹤，要原告負起責任，令原告十分難過
    ，猶如遭受騙婚，心有不甘，乃對被告提起刑事詐婚告訴，惟經臺灣高雄地方法
    院檢察署檢察官以九十年度偵字第一二五八六號案為不起訴處分，然即因此得知
    被告確住於娘家，卻無正當理由，拒與原告履行同居，故按民法第一千零一條之
    規定，請求被告應與原告同居。至兩造昔分床而睡一事，係因為被告不願與原告
    發生性行為，兩人才分床。
貳、被告方面：
一、聲明：
  (一)原告之訴駁回。
  (二)訴訟費用由原告負擔。
二、陳述：兩造確實在九十年五月八日結婚，並約定要住在高雄縣杉林鄉○○路四六
    之三號，惟被告係因母親生病，始在同月十五日返回娘家居住。又兩造結婚後，
    感情十分冷淡，並因被告較晚睡，原告認會干擾其睡眠，就與被告分床而眠，原
    告並希望被告不要時常回娘家，加上被告曾經流產，而原告與被告母親詢問被告
    下落時，原告態度十分無禮，及原告之前曾摸被告母親之大腿，還說喜歡跟被告
    母親上床，是兩造既在言語及生活上無法溝通，被告即不願再與原告履行同居義
    務。
參、按夫妻互負同居之義務，但有不能同居之正當理由者，不在此限；夫妻之住所，
    由雙方共同協議之；未為協議或協議不成時，得聲請法院定之；法院為前項裁定
    前，以夫妻共同戶籍地推定為其住所，為民法第一千零一條、第一千零二條第零
    二條前段分別定有明文。經查，本件兩造係為夫妻關係，並同住於高雄縣杉林鄉
    ○○路四六之三號處，惟被告自九十年五月十五日離家後又返家，並於同月二十
    二日再度離家，迄今未回等情，業據原告提出結婚證書為證，被告亦到庭不為爭
    執，堪信為真實。再查，被告雖辯稱因原告與其分床，又不希望被告時常回娘家
    ，且兩人無法溝通，故不願再與原告同居等語。惟按夫妻本即為兩個獨立之個體
    基於互信、互諒之誠摰基礎所為之結合，是彼此間難免會有意見不合，或在生活
    上無法配合之情形；再兩造於九十年五月八日結婚，至五月二十二日被告離家，
    僅有十幾天之相處，可以想見兩造尚無法在夫妻溝通、生活作息甚至性生活方面
    調整出適合彼此相處之模式，縱期間稍有摩擦亦屬正常，端賴彼此平心靜氣共謀
    解決之道，是被告自無從據以主張有不能履行同居義務之正當理由。又查，被告
    復抗辯原告對被告之母親劉楊富美有不適宜之行為舉止，並請求傳訊劉楊富美為
    證，然參以證人劉楊富美所證述：「結婚前我對原告的印象很好，但是婚後每次
    回來吃飯，都會不愉快。在簽結婚證書時，其並以語言調戲我，說我皮膚白皙可
    以跟他上床等等，原告家裡有錢，可以和她（指被告）上法院訴訟，也曾說過我
    其他的兩個女兒，可以給他做小姨子。惟原告並沒有任何暴力行為，但每次發生
    事情，原告都是用金錢壓迫我們」等語，為原告所否認，且證人之證述亦多所偏
    頗，不足採信。此或為原告在表達對被告母親友好之態度時，用語不當所發生之
    誤會，然仍不足採為被告拒與原告履行同居義務之正當理由。準此而論，被告既
    無正當理由無法與原告履行同居義務，已如上述，故原告依據上開法條規定並本
    於兩造之婚姻關係，請求被告履行同居義務，即屬正當，應予准許。
肆、據上論結，原告之訴為有理由，依民事訴訟法第七十八條，判決如主文。
中      華      民      國    九十        年    十二    月      七      日
                                    台灣高雄地方法院民事第一庭
~B法      官  林靜梅
右為正本，係照原本作成。
如不服本判決，應於送達後廿日內，向本院提出上訴狀。
中      華      民      國    九十      年     十二     月      七      日
~B法院書記官  曾瓊玉


司法院資訊處製作；財團法人民間司法改革基金會備份。
